【裁判字號】    97,小上,56
【裁判日期】    990525
【裁判案由】    給付管理費
【裁判全文】
臺灣士林地方法院民事判決              97年度小上字第56號
上  訴  人  乙○○
被 上訴 人  宏國大鎮社區管理委員會
法定代理人  甲○○
上列當事人間請求給付管理費事件，上訴人對於中華民國96年12
月11日本院內湖簡易庭第一審判決（96年度湖小字第2283號），
提起上訴，本院判決如下：
    主  文
上訴駁回。
第二審訴訟費用新臺幣壹仟伍佰元由上訴人負擔。
    理  由
一、本件上訴人上訴時，被上訴人之法定代理人即主任委員原為
    巴棣華，嗣於訴訟程序進行中變更為甲○○，有被上訴人提
    出之區分所有權人大會會議記錄影本在卷可稽。被上訴人接
    任之法定代理人甲○○於民國98年10月6 日具狀聲明承受訴
    訟，自屬合法，應予敘明。
二、按關於請求給付金錢或其他代替物或有價證券之訴訟，其標
    的金額或價額在新臺幣（下同）10萬元以下者，適用小額程
    序。對於小額程序之第一審裁判之上訴，非以其違背法令為
    理由不得為之。民事訴訟法第436 條之8 第1 項、第436 條
    之24第2 項分別定有明文。又小額程序之第二審判決，依上
    訴意旨足認上訴為無理由者，得不經言詞辯論判決駁回之。
    同法第436 條之29第2 款亦規定甚明。
三、被上訴人起訴主張：上訴人為汐止市宏國大鎮社區（下稱宏
    國社區）之區分所有權人，依公寓大廈管理條例第10條第2
    項、第18條第1 項、第21條及宏國社區住戶規約（下稱系爭
    規約）第14條等規定，負有分擔及繳納管理費之義務。又依
    系爭規約第14條第5 款規定，遲延繳納時，並得另外收取以
    未繳金額年息15% 計算之遲延利息。惟被上訴人積欠91年7
    月至95年12月止之管理費共計5 萬1,084 元，經催告仍未繳
    納，爰依前揭規定，訴請上訴人給付上述欠款及自起訴狀繕
    本送達翌日起至清償日止，按年息10% 計算之利息等語。
四、上訴人於原審以：管理費都是向承租人（李懷增）收取，因
    承租人未給付房租及管理費，伊有通知管理中心注意不要讓
    承租人搬走，伊亦住於宏國社區，如管理中心通知伊，伊即
    可阻止承租人搬遷，管理中心卻讓承租人搬遷，顯有故意或
    重大過失；又欠繳兩期即應催繳，顯然被上訴人怠於催繳，
    未依系爭規約執行；伊並未收到被上訴人催繳通知等語，資
    為抗辯。
五、原審審理結果，係以：被上訴人就其主張，已提出系爭規約
    、管理費欠費明細表、催繳證明以及公寓大廈管理組織報備
    證明等為證，上訴人不否認被上訴人所指管理費欠繳之事實
    ；而系爭規約第14條明定管理費及公共基金由區分所有權人
    繳納，上訴人自有繳納義務，其與承租人之約定，基於債之
    相對性原則，效力不及於被上訴人，不能執以對抗被上訴人
    ；又綜觀系爭規約，無以被上訴人先期通知上訴人繳納為請
    求給付之要件，上訴人所辯不足取，被上訴人自得請求上訴
    人給付欠繳之管理費暨自起訴狀繕本送達上訴人翌日起，依
    系爭規約規定利率計算之遲延利息等語，為其主要心證之所
    由得，而為上訴人敗訴之判決。
六、上訴人就原審判決全部聲明不服，提起上訴，聲明：(一)原判
    決廢棄；(二)上訴人於原審之訴駁回。所執上訴理由略以：(一)
    被上訴人在承租人搬家後才向上訴人起訴請求管理費，對於
    積欠之管理費金額？起迄時間？有無取得承租人未繳費之證
    明？等情，均未負舉證責任，原審亦未予以調查。上訴人一
    向依規定繳交管理費，有96年1 月至6 月之繳費收據可憑，
    依民法第325 條第1 項規定︰「關於利息或其他定期給付，
    如債權人給與受領一期給付之證書，未為他期之保留者，推
    定其以前各期之給付已為清償。」，應推定以前各期均已清
    償。(二)依公寓大廈管理條例第21條規定，管理費欠繳2 期即
    應催告並依法請求。本件被上訴人請求積欠管理費期間達5
    年之久，顯然怠於行使職權，未依規定進行催收，顯有疏失
    。又本社區門禁管制嚴格，管理費未繳清一律不許搬家，倘
    承租人未繳清管理費，乃被上訴人雇用的保全公司未依規定
    實行門禁管制縱放承租人，難謂無過失。本件肇因於被上訴
    人之過失，其應自行承擔責任。原判決有上述違背法令之情
    等語。
七、經核：
  (一)關於上訴人主張被上訴人積欠之管理費金額、時間等未盡舉
    證責任、原審未調查等節，按當事人主張有利於己之事實者
    ，就其事實有舉證之責任。民事訴訟法第277 條前段固明文
    。惟按當事人主張之事實，經他造於準備書狀內或言詞辯論
    時或在受命法官、受託法官前自認者，無庸舉證。當事人對
    於他造主張之事實，於言詞辯論時不爭執者，視同自認。民
    事訴訟法第279 條第1 項前段、第280 條第1 項亦規定甚明
    。而當事人於訴訟上所為之自認，於辯論主義所行之範圍內
    有拘束法院之效力，法院自應認當事人自認之事實為真，以
    之為裁判之基礎；當事人自認之事實，事實審法院自得不待
    證明，更不問得心證與否而認其事實為真正，從而原法院以
    此為判決基礎，不得指為違法（最高法院26上字第805 號、
    42年台上字第286 號判例要旨參考）。經查，就被上訴人所
    主張積欠管理費之時間、金額之事實，上訴人於原審已自承
    ︰「（你積欠管理費是否從91年7 月到95年12月共計51,084
    元？）積欠的管理費金額沒有意見，但是是房客李懷增所積
    欠。」等語（參見原審卷第53頁）。就上述積欠期間、金額
    之事實部分，並未爭執，依前揭規定，已發生視同自認之效
    力，被上訴人本即無庸舉證。況被上訴人於原審亦已提出宏
    國社區住戶管理經費之收支及催繳辦法（載有依87年第1 次
    區分所有權人會議訂定管理費之收費標準住戶每坪30元等規
    定）、建物登記謄本、臺北縣汐止地政事務所異動索引等證
    據為憑，亦無所謂未盡舉證責任之問題。至上訴人所主張民
    法第325 條第1 項之規定，僅係推定效力，並非擬制效力，
    非不得另行舉證證明之。依上所述，上訴人就被上訴人所主
    張積欠管理費之時間、金額之事實，業已發生視同自認之法
    律效果，原審據此認定事實，自無何違背證據法則之違法情
    事。
  (二)至於上訴人所指被上訴人怠於催繳、有未依規定實行門禁管
    制縱放承租人之過失等節，僅重複引述原審之答辯內容，實
    際上並未具體指出原判決違背何等法規之內容及事實，此部
    分上述理由，則非合法，併予敘明。
八、綜上所述，上訴人任意指摘原判決違背法令，要非可採。本
    件依上訴意旨足認上訴為無理由，爰不經言詞辯論逕予判決
    駁回上訴。並確定第二審訴訟費用額1,500 元，應由上訴人
    負擔。
九、據上論結，本件上訴為無理由，依民事訴訟法第436 條之29
    第2 款、第436 條之32第1 項、第2 項、第436 條之19第1
    項、第449 條第1 項、第78條，判決如主文。
中    華    民    國    99    年    5     月    25    日
                  民事第三庭  審判長法官  張國勳
                              法      官  林尚諭
                              法      官  施月燿
以上正本證明與原本無異。
本件判決不得上訴。
中    華    民    國    99    年    5     月    27    日
                              書  記  官  吳昀蔚

司法院資訊處製作；財團法人民間司法改革基金會備份。
